臺灣高等法院民事裁定
109年度抗字第1661號
抗  告  人  李孟容  
代  理  人  于澤先  
上列抗告人因與相對人李孟儒、洪林鳳鶯間撤銷贈與等事件，對
於中華民國109年10月7日臺灣臺北地方法院109年度補字第2217
號裁定關於核定訴訟標的價額部分提起抗告，本院裁定如下：
    主  文
原裁定關於核定訴訟標的價額部分廢棄。
本件訴訟標的價額核定為新臺幣壹佰柒拾貳萬柒仟肆佰肆拾參元
。
    理  由
一、抗告人於民國109年5月18日起訴主張相對人李孟儒積欠伊與
    李品樺不當得利債務各新臺幣（下同）1,218萬4,000元，前
    經原法院108年度重家繼訴字第34號判決勝訴，經供擔保聲
    請假執行，發現李孟儒於109年2月1日將其所有坐落臺北市○
    ○區○○段○○段000地號、234-1地號土地（權利範圍均為1780/
    300000，各以地號稱之，合稱系爭土地）及其上同小段457
    建號、458建號即門牌號碼臺北市○○區○○街000號5樓、106號
    5樓之1建物（權利範圍均1/5，各以建號稱之，合稱系爭建
    物，與系爭土地合稱系爭不動產）贈與相對人洪林鳳鶯，並
    於同年3月2日辦畢所有權移轉登記，已侵害伊等債權，爰訴
    請撤銷相對人間上開贈與行為，並禁止李孟儒再將系爭不動
    產出售、轉讓、設質或贈與等語。原裁定核定本件訴訟標的
    價額為705萬1,460元，並命抗告人於收受裁定後5日內補繳
    第一審裁判費。抗告人對原裁定關於核定訴訟標的價額部分
    不服，提起抗告，抗告意旨略以：系爭不動產實際坐落系爭
    土地面積僅1.48平方公尺，原裁定以190.58平方公尺計算面
    積已有不當，另依李孟儒以贈與為原因移轉系爭不動產予洪
    林鳳鶯之贈與移轉契約書記載，系爭土地價值89萬1,482元
    、系爭建物價值20萬5,000元，合計僅109萬6,482元，依伊
    另案聲請強制執行李孟儒所有同棟1樓不動產之拍賣公告，2
    34地號、234-1地號土地每平方公尺分別為81萬6,662元、84
    萬2,696元，系爭建物每平方公尺1萬3,523元，合計172萬7,
    443元，原裁定核定訴訟標的價額顯有違誤，爰聲明廢棄原
    裁定等語。
二、按訴訟標的之價額，由法院核定。核定訴訟標的之價額，以
    起訴時之交易價額為準；無交易價額者，以原告就訴訟標的
    所有之利益為準。法院因核定訴訟標的之價額，得依職權調
    查證據，民事訴訟法第77條之1第1項、第2項、第3項分別定
    有明文。又動產或不動產之交易價額常受買賣雙方之需求、
    主觀好惡、目的及利用價值等之影響，則所謂交易價額，應
    以起訴時之客觀市價為準。當事人於契約約定之價格固可供
    參考，但若該價格與市價不符，依民事訴訟法第77條之1規
    定，其訴訟標的價額仍應以市價為準（最高法院107年度台
    抗字第87號、107年度台抗字第183號裁定意旨參照）。
三、經查： 
  ㈠抗告人主張相對人間贈與並移轉系爭不動產行為害及其債權
    ，依民法第244條規定起訴撤銷相對人間贈與行為，其起訴
    可獲之利益原應以行使撤銷權所受利益即其主張債權額計算
    訴訟標的價額，但若被撤銷法律行為標的價額低於抗告人主
    張之債權額者，則應以該被撤銷法律行為標的之價額計算（
    最高法院99年度台抗字第222號裁定意旨參照）。查原裁定
    固依職權搜尋系爭不動產附近不動產交易實價核定本件訴訟
    標的價額（見原審卷二第15至17頁），惟該等參考不動產建
    物區段門牌為臺北市○○區○○街00○00號，交易年月分別為109
    年2月、108年2月，與系爭不動產坐落區段、交易年月均有
    差異，且無從得知其他交易個案實際移轉土地、建物面積、
    應有部分若干，尚難逕以其他交易紀錄價金作為系爭不動產
    於本件起訴時之市場交易價格。另參以抗告人聲請原法院以
    109年度司執字第33069號強制執行事件假執行李孟儒所有與
    系爭不動產同棟之1樓、2戶地下室不動產（下稱另案不動產
    ），執行法院於參考不動產估價師鑑定報告後，分別核定23
    4地號土地、234-1地號土地及447建號建物拍賣最低價額為5
    96萬元、10萬元、19萬元，有原法院110年2月17日第1次拍
    賣公告可證（見本院卷第133至135頁）。雖另案不動產拍賣
    價格非系爭不動產於109年5月18日本件訴訟繫屬時之交易價
    額，然二者時間相距不遠，且不動產交易價格於此段期間並
    無明顯波動，上開拍賣價額既為專業不動產估價師衡酌一切
    情狀後所為之鑑定價額，自得據以認定抗告人於提起本訴時
    系爭不動產之客觀市場交易價額之參考。依另案不動產234
    地號、234-1地號土地應有部分面積各7.298平方公尺、0.11
    87平方公尺，每平方公尺土地價值分別為81萬6,662元、84
    萬2,460元計算，系爭不動產中234地號、234-1地號土地應
    有部分面積各僅有1.4596平方公尺（246㎡1780/300000=1.4
    596㎡）、0.0000000平方公尺（4㎡1780/300000=0.0000000㎡
    ），系爭土地價值應為121萬2,000元（816,662元1.4596㎡＋
    842,460元0.0000000㎡＝1,212,000元，元以下四捨五入，下
    均同）。又以另案同段447建號應有部分面積14.05平方公尺
    ，每平分公尺建物價值為1萬3,523元計算，系爭不動產中45
    7建號、458建號應有部分面積各為14.698平方公尺（73.49㎡
    1/5＝14.698㎡）、23.418平方公尺（117.09㎡1/5＝23.418㎡
    ），系爭建物價值應為51萬5,443元【13,523元（14.698㎡+
    23.418㎡）＝515,443元】，合計系爭不動產價值為172萬7,44
    3元（1,212,000元＋515,443元＝1,727,443元），且低於抗告
    人主張之債權額，故本件訴訟標的價額應核定為172萬7,443
    元。
　㈡抗告人雖主張依相對人間贈與移轉契約書記載系爭不動產權
    利價值，核定本件訴訟標的價額云云，並提出相對人間土地
    及建築改良物所有權贈與移轉契約書為佐（見本院卷第9至1
    2頁）。惟上開移轉契約書記載贈與權利價值係相對人自行
    填載，並無其他可資佐證權利價值之客觀資料，且與前述拍
    賣公告認定市場價值尚有相當之差距，抗告人亦指此係相對
    人虛偽成立之贈與契約（見原審卷第8頁），其卻又以該贈
    與移轉契約書作為核定本件訴訟標的價額云云，自無可取。
四、綜上所述，本件訴訟標的價額應核定為172萬7,443元，抗告
    意旨指摘原裁定關於核定訴訟標的價額705萬1,460元部分為
    不當，聲明廢棄，為有理由，爰由本院廢棄另核定如主文第
    2項所示。又原裁定關於核定訴訟標的價額部分既經廢棄，
    則據以命繳納裁判費部分即失所附麗，應俟本件訴訟標的價
    額核定確定後，由原法院另為適當之處理，附此敘明。
五、據上論結，本件抗告為有理由，爰裁定如主文。 
中　　華　　民　　國　　110 　年　　3 　　月　　25　　日
                  民事第四庭
                        審判長法  官  傅中樂
                              法  官  趙伯雄
                              法  官  管靜怡 
正本係照原本作成。
本裁定除以適用法規顯有錯誤為理由外，不得再抗告。如提起再
抗告，應於收受送達後10日內委任律師為代理人向本院提出再抗
告狀。並繳納再抗告費新臺幣１千元。
中　　華　　民　　國　　110 　年　　3 　　月　　25　　日

　　　　　　　　　　　　　    書記官  蕭進忠